臺灣高等法院刑事判決　　　　　　　　 94年度上易字第133號
上　訴　人　臺灣新竹地方法院檢察署檢察官
被　　　告　甲○○
上列上訴人因被告違反毒品危害防制條例案件，不服臺灣新竹地
方法院93年度易字第332號，中華民國93年12月7日第一審判決（
聲請簡易判決處刑案號：臺灣新竹地方法院檢察署92年度毒偵字
第1168號，經原審改依通常程序審理），提起上訴及移送併辦（
臺灣新竹地方法院檢察署94年度毒偵字第72號），本院判決如下
：
    主  文
原判決撤銷，發回臺灣新竹地方法院。
    理  由
一、公訴意旨略以：被告甲○○於民國87年間因脫逃及竊盜等案
    件，分別經臺灣新竹地方法院以87年度竹簡字第 147號判決
    及陸軍獨立第42 旅司令部，判處有期徒刑3月及1年6月，應
    執行有期徒刑1年8月（臺灣新竹地方法院87年度聲字第1273
    號裁定），於89年4月18日縮短刑期假釋出監，並於同年8月
    20日縮短刑期執行完畢（聲請簡易判決處刑書誤載為 9月23
    日執行完畢）。甲○○前因施用第二級毒品安非他命案件，
    經依臺灣新竹地方法院88年度毒聲字第 665號裁定送勒戒所
    觀察、勒戒後，認無繼續施用毒品之傾向，經檢察官於90年
     5月30日以89年度毒偵緝字第99號為不起訴處分確定。詎猶
    不知悔改，復於92年12月11日18時（聲請簡易判決處刑書誤
    載為19時10分）許，採尿時往前回溯96小時內之某時，在不
    詳處所施用安非他命毒品1次，為警於同年12月11日下午4時
    30分許，在新竹市○區○○路147號2樓持臺灣新竹地方法院
    核發之搜索票查獲，並扣得安非他命毒品3小包，毛重計2.2
    公克（淨重計1.4公克）、分裝袋5只、吸食器1個、玻璃球1
    個及塑膠鏟子1支，因認被告涉犯毒品危害防制條例第10 條
    第2項之施用第二級毒品罪嫌等詞。
二、原判決以：按起訴之程式違背規定者，應諭知不受理之判決
    ，且得不經言詞辯論為之，刑事訴訟法第 303第1款、第307
    條分別定有明文。又按92年7月9日修正毒品危害防制條例第
    35條第1項前段、第2項規定：「於中華民國92年6月6日本條
    例修正施行前繫屬之施用毒品案件，於修正施行後，適用修
    正後之規定」、「前項情形，依修正前之規定有利於行為人
    者，適用最有利於行為人之法律」。該條第 2項之規定，為
    刑法第2條第2項之特別規定，自應優先適用。又犯施用毒品
    罪，經觀察、勒戒後，無繼續施用毒品傾向，經檢察官為不
    起訴處分， 5年內再犯者，如何處理，新舊法規定有別。依
    舊法規定，應再裁定送勒戒處所觀察、勒戒，經觀察、勒戒
    後，無繼續施用毒品傾向者，仍應為不起訴處分；有繼續施
    用毒品傾向者，始依法追訴。倘依新法規定，則無論有無繼
    續施用毒品傾向，一律依法追訴。於此情形，自以舊法之規
    定，有利於行為人（至於經觀察、勒戒後，有繼續施用毒品
    傾向者，依舊法規定，除依法追訴外，雖應令入戒治處所施
    以強制戒治，似對行為人不利。然比較有利、不利，應就該
    法律全部規定作整體之觀察，依舊法第24條規定，於強制戒
    治之執行，檢察官認為無執行刑之必要者，得聲請法院裁定
    免其刑之執行；倘依新法，則無從免其刑之執行，自仍以舊
    法有利於行為人）。本件被告前犯施用毒品罪，經觀察、勒
    戒後，無繼續施用毒品傾向，經檢察官為不起訴處分， 5年
    內（即於舊法時期）再犯施用毒品罪，依舊法規定應再裁定
    者，仍應為不起訴處分；有繼續施用毒品傾向者，始依法追
    訴，倘依新法規定，則無論有無繼續施用毒品傾向，一律依
    法追訴。其有利、不利，已涉及刑責，非屬「保安處分」之
    問題，蓋依新法本應依法追訴無從為「保安處分」。此為我
    國最高審判機關近來所持之通見（最高法院93年度台非字第
    146號、第205號、第 207號判決參照），自足為法院所遵循
    。查本件係於92年12月15日繫屬於臺灣新竹地方法院檢察署
    ，此觀該署92年度毒偵字第1168號偵查卷第一頁左上角之收
    文戳自明，揆諸前揭說明，檢察官自應依修正後毒品危害防
    制條例第35條第 2項規定，適用較有利於被告之修正前毒品
    危害防制條例之規定，亦即應先聲請法院將被告裁定送觀察
    、勒戒後，認有繼續施用毒品之傾向者，始能依法訴追。從
    而，本件公訴人未聲請法院裁定將被告送觀察、勒戒，並視
    其有無繼續施用毒品之傾向，而逕向法院提起公訴，其起訴
    之程序即有違規定，不經言詞辯論，逕為不受理判決之諭知
    。固非無見。
三、惟查：被告甲○○基於施用第二級毒品之概括犯意，自93年
    2月份起迄93年11月17日止，連續在其新竹市○區○○路400
    巷21號住處及不詳處所施用安非他命之事實（即臺灣新竹地
    方法院檢察署94年度毒偵字第72號移送併辦之事實），據其
    於警局偵訊時供明，並有新竹市警察局第三分局辦理煙毒、
    麻醉藥品案尿液送驗受檢人真實姓名代號對照表暨送驗紀錄
    簿影本、新竹市衛生局93年11月18日衛檢字第 13875號不法
    藥物尿液初步篩檢報告書影本各1份、現場查獲照片2張附卷
    可證，且有安非他命吸食器1組、安非他命玻璃吸食器2個扣
    案可資佐證。被告於檢察官93年11月17日訊問時翻異前供，
    辯稱：自從觀察勒戒後，沒有再施用毒品，是在93年5 月份
    以前有施用云云。係在卸責，不可採信。此部分與被告被訴
    於92年12月11日18時（聲請簡易判決處刑書誤載為19時10分
    ）許，採尿時往前回溯96小時內之某時，在不詳處所施用安
    非他命毒品 1次之事實，犯罪時間相距僅二月，以施用毒品
    犯罪形態而言，在未戒除前密接施用毒品之犯行，應認屬基
    於概括犯意反覆為之，而為起訴效力所及（如認被告係另行
    起意，則起訴部分應先經觀察勒戒，併辦部分則應另行起訴
    ，對被告甚為不利）。被告連續施用第二級毒品最後之犯罪
    時間係在93年11月17日，已在93年1月9日修正毒品危害防制
    條例施行之後。按連續數行為而犯同一之罪名者，以一罪論
    ，刑法第五十六條定有明文，則當連續犯罪之際，遇刑法有
    變更時，其一部涉及舊法，一部涉及新法者，即應依最後行
    為時之法律處斷，最高法院29年上字第3866號判例可資參照
    。則被告之連續施用第二級毒品犯行，應適用修正毒品危害
    防制條例論處，因其經觀察、勒戒後， 5年內再犯施用第二
    級毒品罪，並非 5年後再犯，自無修正毒品危害防制條例第
    20條第 3項，檢察官應先聲請法院裁定令被告入勒戒處所觀
    察、勒戒規定之適用。檢察官逕行提起公訴，而不適用舊法
    規定聲請觀察勒戒，起訴之程式並無違背規定。原審未及審
    酌（本案原審於93年12月7日判決，檢察官於同年月13 日始
    移請併辦）被告有連續施用第二級毒品至修正毒品危害防制
    條例施行後之事實，致認本案起訴之程式違背規定為由，諭
    知不受理之判決，尚有未洽。檢察官上訴意旨指摘及此，為
    有理由，應由本院將原判決撤銷，為維護被告之審級利益，
    爰發回原審法院，更為適法之裁判，並不經言詞辯論為之。
據上論斷，應依刑事訴訟法第369條第1項但書、第372條，判決
如主文。
中　　華　　民　　國　　94　　年　　2　　月　 　24 　　日
　　　　　　　　　刑事第十八庭  審判長法 官　陳  春　秋
　　　　　　　　　　　　　　　　　    法 官  楊  貴  雄
　　　　　　　 　 　　　　　　　　　　法 官  李　英　勇
以上正本證明與原本無異。
不得上訴。
                                     書記官  李  信  穎
中　　華　　民　　國　　94　　年　　3 　　月　　1 　　日
